【裁判字號】    97,交聲,1224
【裁判日期】    971111
【裁判案由】    聲明異議
【裁判全文】
臺灣彰化地方法院交通事件裁定      97年度交聲字第1224號
原處分機關  交通部公路總局臺中區監理所彰化監理站
異  議  人
即受處分人  甲○○
上列受處分人因違反道路交通管理處罰條例案件，對於交通部公
路總局臺中區監理所彰化監理站民國97年9 月17日所為之處分（
彰監四字第裁64-I00000000號），聲明異議，本院裁定如下：
    主    文
異議駁回。
    理    由
一、按機器腳踏車駕駛人及附載座人均應戴安全帽；違反者，處
    駕駛人新臺幣（下同）500 元罰緩。道路交通安全規則第88
    條第1 項第5 款、道路交通管理處罰條例第31條第6 項分別
    載有明文。又按汽車駕駛人，駕駛汽車有違反本條例之行為
    ，經交通勤務警察或依法令執行交通稽查任務人員制止時，
    不聽制止或拒絕停車接受稽查而逃逸者，除按各該條規定處
    罰外，處3,000 元以上6,000 元以下罰鍰，並記違規點數1
    點。道路交通管理處罰條例第60條第1 項、第63條第1 項第
    1 款分別定有明文。
二、原處分意旨略以：異議人即受處分人甲○○於民國（下同）
    97年3 月16日晚上9 時32分許，騎乘車號TTV-183 號輕型機
    車，行經彰化縣中正路時，有「機器腳踏車駕駛人未依規定
    戴安全帽」、「違反處罰條例之行為，不聽勤務人員制止」
    之違規行為，經彰化縣警察局交通隊員警依道路交通管理條
    例第31條第6 項、第60條第1 項規定，掣開彰警交字第I000
    00000 號舉發違反道路交通管理事件通知單，當場舉發，並
    經原處分機關於97年9 月17日，以彰監四字第裁64-I000000
    00號裁決書裁處受處分人新臺幣（下同）6,500 元，記違規
    點數1 點，於法並無不合等語。
三、聲明異議意旨略以：受處分人甲○○對於在上開時間、行經
    前開經警舉發之地點，有「機器腳踏車駕駛人未依規定戴安
    全帽」之違規事實，並不爭執，然表示：並未有「違反處罰
    條例之行為，不聽勤務人員制止」之情況；又因屬單親家庭
    ，獨立撫養3 個小孩，沒有工作，無法繳納上述因「違反處
    罰條例之行為，不聽勤務人員制止」而被處以罰緩之6,000
    元，盼能撤銷該部分處分，爰依法聲明異議。
四、受處分人甲○○騎乘車號TTV-183 號輕型機車，於97年3 月
    16日晚上9 時32分許，行經彰化縣中正路時，有「機器腳踏
    車駕駛人未依規定戴安全帽」之違規行為，為彰化縣警察局
    交通隊掣單舉發，有彰化縣警察局彰警交字第I00000000 號
    舉發違反道路交通事件通知單1 紙在卷可佐（見本院97年度
    交聲字第1224號卷第10頁），且為受處分人所不爭執，堪認
    屬實。雖受處分人辯稱：並未有上開「違反處罰條例之行為
    ，不聽勤務人員制止」之情況等語，惟查：
（一）按交通警察掣單舉發違反道路交通管理處罰條例所列違規
      事實，本質上為行政處分，係公務員基於職務上權力，依
      法就特定之具體事件所為具公法上效果之單方面行政行為
      ，基於公務員為公法上行為具有公信力之原則，該行政行
      為當可被推定為真正，其據以依法處分之事實認定亦為正
      確無誤，本此公信原則，立法者乃賦予行政機關制定違反
      道路交通事件統一裁罰基準及處理細則，使執行勤務員警
      得當機處分，以達其維護交通秩序、安全之行政目的。準
      此，刑事訴訟法就犯罪證據所列有關之規定與屬於行政秩
      序罰之交通違規裁罰本質不合之部分，自不在準用之列。
      從而，受處分人倘未能就執勤員警之舉發有誤提出相關證
      據以供調查，又無證據足證員警有故意捏造事實或違法取
      締之情事，則執勤員警本其維護交通秩序、安全職責所為
      之舉發，自應受到適法、正確之推定。
（二）受處分人又「違反處罰條例之行為，不聽勤務人員制止」
      之違規行為，且經警掣單舉發等節，據證人即舉發本件違
      規行為之執勤員警陳榮林到庭證稱：「（問：請詳述舉發
      情形？）97年3 月16日，我當時是在彰化市○○路與中正
      路執行勤務，我看到TTV-183 機車有後座乘客未帶安全帽
      之情形，所以我們就欄停下來，然後我請受處分人即駕駛
      人出示證件，他沒有出示，他說他沒有帶，我就請他寫年
      籍資料在一張白紙上，結果他都沒有講話，他就擅自離去
      」、「（問：你看到他離去有無叫他？）有。我與我同事
      楊進隆都有叫他。很大聲的叫，他沒有回頭就走了」、「
      （問：當時你並沒有將舉發通知單交付給受處分人？）沒
      有，因為我才叫他寫下年籍資料，他就走了」、「（問：
      你能否確定你叫他寫年籍資料時，受處分人知情？）確定
      ，當時我一手拿告發單，一手請他出示證件，準備要拿他
      的證件，可是他說他沒有帶，然後告發單裡面有填寫年籍
      資料制式化的單子，我就拿給受處分人寫，我也有拿筆給
      受處分人，他有看到，但是不拿，就轉頭其走了」等語明
      確（見本院97年度交聲字第1224號卷第17、18頁），並有
      彰化縣警察局彰警交字第I00000000 號舉發違反道路交通
      事件通知單、交通部公路總局臺中區監理所彰化監理站97
      年9 月17日彰監四字第裁64-I00000000號裁決書各1 紙、
      員警工作紀錄簿影本1 紙存卷可稽（見本院97年度交聲字
      第1224號卷第7 、10、20、21頁），堪認屬實。又證人與
      受處分人間素不相識、並無仇怨等節，亦經受處分人自承
      在卷，與證人當庭所為之陳述相符（見本院97年度交聲字
      第1224號卷第17、18頁），衡情身為公務員之證人陳榮林
      ，奉命執行國家公權力，應無甘冒偽造文書及偽證罪刑責
      ，故為不實舉發及指證之理，所為之指證自當受正確無誤
      之推定。參以受處分人於本院訊問時亦自承：確實知道沒
      帶證件、沒留下資料，證人可能無法逕行舉發，但還是急
      著趕回店裡等語（見本院97年度交聲字第1224號卷第18頁
      ），受處分人確實於後座乘客未依規定戴安全帽，經警查
      獲後，仍不聽警員制止或留下年籍資料，即逕行離去無訛
      。
（三）綜上，本件事證已臻明確，受處分人前開「機器腳踏車駕
      駛人未依規定戴安全帽」、「違反處罰條例之行為，不聽
      勤務人員制止」之行為，均洵堪認定，原處分機關依道路
      交通管理處罰條例第31條第6 項、第60條第1 項之規定而
      為裁罰，並依同條例第63條第1 項第1 款之規定記違規點
      數1 點，於法並無不當，受處分人之異議為無理由，應予
      駁回。
五、據上論斷，應依道路交通管理處罰條例第87條第2 項，道路
    交通案件處理辦法第19條，裁定如主文。
中    華    民    國    97    年    11    月    11    日
                          交通法庭    法  官  林秉暉
以上正本證明與原本無異。
如不服本裁定，應於裁定送達後5日內向本院提出抗告狀（須附
繕本）。
中    華    民    國    97    年    11    月    12    日
                                      書記官  張清秀


司法院資訊處製作；財團法人民間司法改革基金會備份。
